【裁判字號】    90,上訴,2531
【裁判日期】    900919
【裁判案由】    偽造文書等
【裁判全文】
臺灣高等法院刑事判決                            九十年度上訴字第二五三一號
    上  訴  人
    即  被  告  丁○○
右上訴人因偽造文書等案件，不服台灣台北地方法院九十年度訴字第四五０號，中華
民國九十年六月二十一日第一審判決（起訴案號：台灣台北地方法院檢察署九十年度
偵續字第一０一號）提起上訴，本院判決如左：
    主  文
原判決撤銷。
丁○○竊盜，處有期徒刑伍月，如易科罰金以參佰元折算壹日。
被訴行使偽造私文書部分公訴不受理。
    事  實
一、丙○○於民國八十三年間因違反懲治盜匪條例案件，經台灣板橋地方法院判處有
    期徒刑五年六月確定，於八十五年九月五日假釋出監（應於八十八年六月十三日
    縮刑期滿執行完畢，惟不構成累犯），其意圖為自己不法之所有，於八十八年五
    月十四日凌晨二時十五分前之某時，在台北縣三重市○○街三十七號前，以非攜
    帶兇器之方式，竊取戊○○所有車號ＨＢ─九一四五號自用小客車之車牌乙枚，
    得手後，旋即將該車牌懸掛於其所有但登記在甲○○名下之車號Ｔ二─二０八七
    號自用小客車後。嗣於同日凌晨二時十五分許，駕駛該車行經台北市松山區○○○路、光復北路交叉路口處，為警察攔檢時查獲（另涉行使偽造私文書部分詳後
    述）。
二、案經台北市政府警察局松山分局報請台灣台北地方法院檢察署檢察官偵查起訴。
    理      由
壹、有罪部分：
一、訊之被告丁○○矢口否認有右揭犯行，辯稱：Ｔ二─二０八七號自用小客車是伊
    用甲○○的名義買的，之前借給甲○○使用，八十八年五月十四日甲○○返還該
    車時，伊並未注意到前後車牌不同，於同月十五日凌晨二時十五分許駕駛該車行
    經台北市○○○路、光復北路交叉路口，經警方攔檢時，係甲○○持丙○○之駕
    駛執照應檢，並偽簽丙○○之姓名於交通違規通知單移送聯上，嗣後甲○○並告
    知該車號ＨＢ─九一四五號車牌係其所竊取云云。惟查：右揭犯罪事實，業據被
    害人戊○○於警訊中指述稱「八十八年五月十五日（按應係五月十四日之誤）上
    午八時許，我父親發現我停放於自家門口之ＨＢ─九一四五號自用小客車一面大
    牌不見了，於上午九時左右打電話至我花蓮辦公處告知此事，我遂於當日下午十
    五時許，至派出所報案」等語綦詳；而於臨檢當時，車上確僅有被告一人，亦有
    警員乙○○於原審及本院到庭結證明確，證人為依法執行公務之人員，與被告無
    冤無仇，無誣害被告之虞，其證言洵足採信。綜上所述，被告所辯無非卸責之詞
    ，不足採信，其犯行事證明確，堪以認定。至被告請求傳訊甲○○為證，惟甲○○因另案通緝中，無從傳訊，何況事證已明，無再予傳訊之必要，併此敘明。
二、核被告所為，係犯刑法第三百二十條第一項之竊盜罪。按刑法第四十一條原規定
    為「犯最重本刑為三年以下有期徒刑之罪，而受六月以下有期徒刑或拘役之宣告
    者，因身體、教育、職業、或家庭之關係，執行顯有困難者，得以一元以上三元
    以下折算一日，易科罰金。」，嗣經修正為刑法第四十一條第一項：「犯最重本
    刑為五年以下有期徒刑之刑之罪，而受六個月以下有期徒刑或拘役之宣告者，因
    身體、教育、職業、家庭之關係或其他正當事由，執行顯有困難者，得以一元以
    上三元以下折算一日，易科罰金。但確因不執行所宣告之刑，難收矯正之效，或
    難以維持法秩序者，不在此限。併合處罰之數罪，均有前項情形，其應執行之刑
    逾六月者，亦同」，及刑法施行法增訂第三條之一：「刑法第四十一條之規定，
    中華民國九十年一月四日刑法修正施行前已裁判確定之處罰，未執行或執行未完
    畢者，亦適用之。未諭知得易科罰金之處罰者，亦同。」，於九十年一月十日公
    佈，並於同年月十二日生效，本件被告犯罪後，法律業已變更，依刑法第二條第
    一項規定「行為後法律有變更者，適用裁判時之法律」，茲比較新舊刑法第四十
    一條之結果，自以修正後之法律對被告為有利。
三、原審就竊盜犯行部分據以論罪科刑，固非無見，惟按I、原審就易科罰金部分未
    予比較新舊刑法第四十一條，適用法則有違誤，II、修正為刑法第四十一條第二
    項規定：「併合處罰之數罪，均有前項情形，其應執行之刑逾六月者，亦同」，
    乃原審既認定被告所涉之罪均有刑法第四十一條第一項易科罰金之適用，於主文
    項下竟未分別諭知易科罰金之折算標準，僅於定應執行之刑時為諭知，法則之適
    用亦有所違誤，III、查被告係於八十三年間因違反懲治盜匪條例案件，經台灣板
    橋地方法院判處有期徒刑五年六月確定，於八十五年九月五日假釋出監，應於八
    十八年六月十三日縮刑期滿執行完畢，而本件行為時間在八十八年五月十四日凌
    晨二時十五分前之某時，並不構成累犯，原審疏未注意，亦認定為累犯，其事實
    認定與法律適用均有違誤，故被告上訴意旨否認犯罪雖無可採，然原判決既有上
    開可議之處，應由本院撤銷改判，爰審酌被告素行不良，犯罪後猶圖卸責，惟念
    其所竊者僅一車牌，情節非重等情，並參酌被告犯罪之動機、目的、手段、品行
    、智識程度、所生危害及犯後態度等一切情狀，量處如主文第二項所示之刑，並
    諭知易科罰金之折算標準。
貳、不受理部分：
一、公訴意旨略以：被告於前開時地駕車為警欄檢時，意圖規避刑責，持其胞兄丙○○之駕駛執照應檢，並於交通違規通知單移送聯「收受通知聯者簽章」欄內偽簽
    「丙○○」姓名，表示收受該違規通知單之意而偽造丙○○收受該違規通知單之
    文書，並將該偽造之私文書交給執勤員警乙○○，對之行使該偽造之私文書，致
    生損害於丙○○及交通管理機關管理之正確性。嗣丙○○接獲告發單據前往申訴
    時，始查獲上情，因認被告涉有刑法第二百十六條、第二百十條之行使偽造私文
    書罪嫌云云。
二、按案件有已經提起公訴而在同一法院重行起訴者，應諭知不受理之判決，刑事訴
    訟法第三百零三條第二款定有明文，查被告係自八十七年六月間服役時逃兵，經
    軍法機關於八十七年七月十四日通緝，為掩飾其身分，乃基於行使偽造私文書之
    概括犯意，先於八十九年一月二日一時許，在國道一號高速公路員林收費站南向
    處，經警攔查而查獲安非他命及吸食器等物，冒用「丙○○」（丁○○之兄）之
    名義應訊，於八十九年一月二日一時至一時四十五分間，在內政部警政署國道公
    路警察局第三警察隊員林分隊，於逮捕通知書及權利告知書上，偽造「丙○○」
    之署押，並表示「丙○○」受通知已為警察機關依法逕行拘提、逮捕及被告知罪
    名及必須接受偵訊，並可以行使緘默、選任辯護人及請求調查有利證據等權利之
    意。又於同日一時四十五分至同日二時十分間，在內政部警政署國道公路警察局
    第三警察隊員林分隊，於偵詢（調查）筆錄上，同日十五時五十六分許，在台灣
    彰化地方法院檢察署內勤檢察官偵查庭，於檢察官偵訊筆錄上，接續偽造「丙○○」之署押，且將文書接續交予警員而行使；其後丁○○於八十九年四月七日下
    午至陳伽福僱用洪仲鍵所經營之「得溢商行」（店名為「統立超商」）內之公眾
    得出入之場所，把玩店內所擺設之電動賭博機具，於同日十五時許，在上址，為
    警查獲，丁○○乃基於同一行使偽造文書之犯意，仍冒用「丙○○」之名義應訊
    ，於八十九年四月十七日十五時許，在台北縣警察局三重分局光明派出所，於逮
    捕通知書及臨檢紀錄表上，同日十八時五分許，在台北縣警察局三重分局光明派
    出所，於權利告知書上，偽造「丙○○」之署押，亦表示「丙○○」受通知已為
    警察機關依法逕行拘提、逮捕及被告知罪名及必須接受偵訊，並可以行使緘默、
    選任辯護人及請求調查有利證據等權利之意。復於同日十五時許，在台北縣警察
    局三重分局光明派出所，於現場圖上，同日十八時至十八時二十七分間，在台北
    縣警察局三重分局光明派出所，於偵訊（談話）筆錄上，同日下午某時，在台北
    縣警察局三重分局光明派出所，於丁○○之相片及傳真口卡片上，同日下午某時
    ，在台北縣警察局三重分局，於報告書上，接續偽造「丙○○」之署押，並將文
    書接續交予警員而行使等犯行，茲該案件係於九十年二月五日繫屬於台灣板橋地
    方法院（至股），此有本院全國紀錄表記載可明（按該案業經本院於九十年六月
    十五日判處有期徒刑一年，現上訴最高法院中），再觀之證人即被告之兄丙○○
    於警訊及本院所述，被告於八十七年六月自軍中逃亡後，即返家竊取其駕照在外
    冒用等情，益見被告自八十七年六月起即有意持丙○○之駕照俟機冒稱伊為丙○○本人，而本件被告所涉之行使偽造私文書之行為時間係於八十八年五月十四日
    凌晨二時十五分許，亦為被告經通緝之期間，與前案犯罪時間八十九年一月二日
    緊接，構成要件亦復相同，顯係為掩飾其身分而基於概括犯意之行使偽造私文書
    之行為，即屬連續犯之單一性案件，而本案繫屬原審法院之日期為九十年四月十
    二日，亦有卷證可參，茲前案既經提起公訴，檢察官未予注意復就本案重行起訴
    ，依首開說明，本案即應為不受理判決之諭知。
三、原審就此部分未詳為審究，以其罪證明確為實體判決有罪之諭知，量處有期徒刑
    六月，其適用法則即有違誤，被告上訴意旨雖未指摘及此，然原判決既有可議之
    處，應由本院撤銷改判，並為不受理判決之諭知。
據上論斷，應依刑事訴訟法第三百六十九條第一項前段、第三百六十四條、第三百零
三條第二款、第二百九十九條第一項前段，刑法第二條第一項前段、第三百二十條第
一項、第四十一條第一項前段，罰金罰鍰提高標準條例第一條前段、第二條前段，判
決如主文。
本案經檢察官郭啟東到庭執行職務。
中    華      民      國      九十      年     九     月     十九     日
                              臺灣高等法院刑事第二十一庭
                                  審判長法  官  葉  騰  瑞
                                        法  官  莊  明  彰
                                        法  官  黃  國  忠
右正本證明與原本無異。
偽造文書部分如不服本判決應於收受送達後十日內向本院提出上訴書狀，其未敘述上
訴之理由者並得於提起上訴後十日內向本院補提理由書（均須按他造當事人之人數附
繕本）。
竊盜部分不得上訴。
                                        書記官  劉  貞  達
中      華      民      國      九十      年     九     月     二十     日
附錄本案論罪科刑法條全文
刑法第三百二十條：
意圖為自己或第三人不法之所有，而竊取他人之動產者，為竊盜，處五年以下有期徒
刑、拘役或五百元以下罰金。
意圖為自己或第三人不法利益，而竊佔他人之不動產者，依前項之規定處斷。
前二項之未遂犯罰之。


司法院資訊處製作；財團法人民間司法改革基金會備份。
